【裁判字號】    97,上訴,1408
【裁判日期】    970814
【裁判案由】    違反槍砲彈藥刀械管制條例
【裁判全文】
臺灣高等法院臺中分院刑事判決        97年度上訴字第1408號
上  訴  人
即  被  告  甲○○
                    送達代收.
                      路787.
選任辯護人  胡昇寶律師
上列上訴人因違反槍砲彈藥刀械管制條例案件，不服臺灣臺中地
方法院96年度訴字第3344號中華民國97年5月6日第一審判決（起
訴案號：臺灣臺中地方法院檢察署96年度偵字第19034號），提
起上訴，本院判決如下：
    主  文
原判決撤銷。
甲○○未經許可，寄藏可發射子彈具有殺傷力之土造轉輪霰彈槍
，處有期徒刑年陸月，併科罰金新臺幣拾萬元，罰金如易服勞
役，以新臺幣壹仟元折算壹日。扣案之土造轉輪霰彈槍壹枝（槍
枝管制編號：0000000000號）、制式槍管壹枝均沒收
。
    犯罪事實
一、甲○○明知具有殺傷力之各式槍砲及槍砲之主要組成零件，
    依槍砲彈藥刀械管制條例第四條第一項第一款、第二項及同
    法第五條之規定，未經中央主管機關許可，不得非法持有、
    寄藏。竟基於寄藏可發射子彈具有殺傷力之槍枝及槍枝主要
    組成零件之犯意，於民國（下同）九十五年下半年某日，在
    臺中縣潭子鄉寶富橋下附近，收受不詳姓名年籍，綽號「阿
    賓」、「阿迪」之成年人所寄放可供擊發１２  ＧＡＵＧＥ
    制式霰彈使用而呈拆解狀態之土造轉輪霰彈槍一枝及槍枝之
    主要組成零件制式槍管一枝，隨即將之攜回其臺中縣潭子鄉
    ○○路○段四八巷三七號住處，並在其住處將上開土造轉輪
    霰彈槍組裝完成而非法持有後，即將上開土造轉輪霰彈槍再
    拆解，連同前開制式槍管散置藏放在屋內各處，以防查緝。
    嗣於九十六年七月二十七日十七時五十分許，經警獲報持搜
    索票至上址實施搜索時，當場在上址屋內小孩搖床上發現滾
    筒式霰彈槍的護弓，在書櫃上方發現偽裝成筆筒之霰彈槍之
    滾筒，在門口床頭櫃發現彈簧及插銷的零件，在音響喇叭箱
    旁邊發現霰彈槍的槍管，在一樓處所的鞋櫃底層，取出槍機
    ，經警當場組裝成土造轉輪霰彈槍一枝，並在床頭櫃抽屜上
    方，發現用雙面膠黏貼在床頭櫃抽屜上方木板之制式槍管一
    枝，而查獲上情。
二、案經臺中縣警察局豐原分局報告臺灣臺中地方法院檢察署檢
    察官偵查起訴。
    理    由
壹、證據能力部分：
一、按被告之自白，非出於強暴、脅迫、利誘、詐欺、疲勞訊問
    、違法羈押或其他不正之方法，且與事實相符者，得為證據
    ，刑事訴訟法第一百五十六條第一項定有明文。查上訴人即
    被告甲○○（下稱被告）於原審審理時辯稱：其在警詢中並
    未講過將扣案之土造霰彈槍零件在取回住處時，曾加以組合
    云云；原審辯護人並據以認為被告警詢中此部分之自白係夜
    間訊問，應無證據能力云云。惟經原審當庭會同公訴人、被
    告及選任辯護人魏克仁律師等人共同勘驗被告於九十六年七
    月二十八日之警詢錄音內容，勘驗結果：「警詢筆錄的製作
    方式採一問一答。被告在警詢時的確有供述『我到現場後發
    現一只黑色塑膠袋，袋內裝有已拆解改造（土製）滾筒式散
    彈槍乙把及九○手槍槍管壹支，我拿回家後把他組合起來才
    知道是壹把改造（土製）滾筒式散彈槍。』」，有原審勘驗
    筆錄一件在卷可稽（見原審卷第一○四頁背面至一○五頁）
    ；且勘驗該錄音內容及聲音，並未發現有任何以強暴、脅迫
    、利誘、詐欺、疲勞訊問或其他不正之方法，違反被告自由
    意志而取供之情形；且製作警詢筆錄當時，被告已表示同意
    夜間訊問，且有袁烈輝律師在場（見警卷第四頁），此外復
    查無何不可作為證據之情事，自應認為具有證據能力。雖被
    告之警詢錄音時並未同步錄影，然刑事訴訟法並未規定製作
    警詢筆錄須同時錄音兼錄影，自難以被告之警詢筆錄未全程
    錄影，即否認其警詢自白之證據能力。
二、被告、辯護人、檢察官迄本院言詞辯論終結前，均未對由台
    中縣警察局豐原分局送請內政部警政署刑事警察局鑑定之九
    十六年八月二十七日刑鑑字第○九六○一二○四八八號槍彈
    鑑定書，係警察機關囑託內政部警政署刑事警察局所為之鑑
    定，而爭執該槍彈鑑定書之證據能力；且由於司法警察機關
    調查中之案件，或有量大或急迫之情形，為因應實務之現實
    需求，認為當然有鑑定之必要者，基於檢察一體原則，得由
    該管檢察長對於轄區內之案件，以事前概括選任鑑定人或囑
    託鑑定機關（團體）之方式，俾便轄區內之司法警察官、司
    法警察對於調查中之此類案件，得即時送請事前已選任之鑑
    定人或囑託之鑑定機關（團體）實施鑑定，業經法務部九十
    二年九月一日法檢字第0920035083號函釋在案。而臺灣高等
    法院檢察署檢察長概括選任內政部警政署刑事警察局為「槍
    彈之鑑定」機關，有臺灣高等法院檢察署九十二年九月九日
    檢文允字第0921001203號函及臺灣高等法院檢察署檢察長概
    括選任鑑定機關名冊可查。是本件關於槍彈之鑑定，於偵查
    之前階段，雖由台中縣警察局豐原分局將採集所得之證物，
    送請內政部警政署刑事警察局鑑定，但內政部警政署刑事警
    察局為臺灣高等法院檢察署檢察長概括選任之鑑定機關，則
    該局所為鑑定結果因此所出具之上開鑑驗書及函文，仍屬受
    檢察官囑託鑑定，則鑑定人依刑事訴訟法第二百零六條所出
    具之上揭鑑定書，屬刑事訴訟法第一百五十九條第一項規定
    中之「法律另有規定」，則依上開規定之反面解釋，屬傳聞
    證據之例外，自有證據能力（參照最高法院九十五年台上字
    第六六四八號、九十五年台上字第七二九七號判決意旨）。
貳、實體部分
一、訊據被告對於前述時、地，向不詳姓名年籍，綽號「阿賓」
    、「阿迪」之成年人，收受上開呈拆解狀態之土造轉輪霰彈
    槍一枝及槍枝之主要組成零件制式槍管一枝，隨即將之攜回
    其臺中縣潭子鄉○○路○段四八巷三七號住處，並分別藏放
    等事實，坦白承認，惟矢口否認有寄藏具殺傷力土造轉輪霰
    彈槍之犯意，辯稱：伊係組裝另一支道具槍，但並沒有將上
    開呈拆解狀態之土造轉輪霰彈槍組裝起來，而扣案物品是案
    外人蔡聰彬交給伊的，伊不知道是什麼東西，一直到查獲前
    二天，打開看才知道是槍械等語；辯護意旨另以：被告於本
    件案發員警查獲時，業向警員表示其不會組裝前開槍械，已
    據證人蔡漢成警員於原審證述明確，被告既已向員警表示不
    會組裝槍械，豈可能於警詢時坦承有組裝之行為，是被告於
    警詢坦承有組裝上開槍械之自白與事實不合，不能採為被告
    不利認定等語。惟查：
(一)警方在被告上址住處扣得之上開霰彈槍及槍管各一枝，經送
    鑑定結果，認為送鑑霰彈槍一枝（槍枝管制編號：0000
    000000號），係土造轉輪霰彈槍，擊發功能正常，可
    供擊發１２  ＧＡＵＧＥ制式霰彈使用，具殺傷力（詳如照
    片一至四）；送鑑槍枝零件槍管一枝，認係制式槍管（詳如
    照片五至十），有內政部警政署刑事警察局出具之九十六年
    八月二十七日刑鑑字第○九六○一二○四八八號槍彈鑑定書
    （含照片）附卷可稽（見９６年度核交字第一二三三號偵查
    卷第二至五頁），從而，扣案之土造轉輪霰彈槍一枝、制式
    槍管一枝，分別為槍砲彈藥刀械管制條例列管之槍枝及槍枝
    主要組成零件無訛。
(二)證人即豐原分局偵查隊小隊長蔡漢成於原審九十七年二月十
    九日審理中證述：九十七年七月二十七日，持搜索票至臺中
    縣潭子鄉○○村○○路○段四八巷三七號執行搜索，先在小
    孩搖床上發現滾筒式霰彈槍的護弓，接下來在書櫃發現滾筒
    式霰彈槍的滾筒放在書櫃上當筆筒，在門口床頭櫃發現彈簧
    及插銷的零件，在音響喇叭箱旁邊發現衝鋒槍的槍管，組裝
    後就少一個槍機，後來詢問被告，被告帶我們到進入一樓處
    所的鞋櫃底層，被告自己拿出槍機，制式槍管是用雙面膠黏
    貼在床頭櫃抽屜上方的木板，查獲後，有在上址進行組裝，
    在現場房間床頭有發現一臺數位相機內有槍枝組裝起來的結
    構照片，照片的影像並沒有顯示組裝完成的槍枝，只有後半
    段槍機結構的照片，一開始組裝時還沒有看到數位相機的照
    片，我們是組裝到一半，看起來不像槍枝，又詢問被告，加
    上看到數位相機內有後半段槍機的照片，警方才知道有槍機
    未搜獲，又詢問被告，被告取出槍機後，警方才組裝起來的
    等語（見原審卷第五六至六一頁）；可知，被告持有上開經
    拆解之土造轉輪霰彈槍及制式槍管，並將該等物品分散置放
    ，顯係怕為人發覺係槍械，再佐以其上開警詢之供述即原審
    勘驗之「我到現場後發現一只黑色塑膠袋，袋內裝有已拆解
    改造（土製）滾筒式散彈槍乙把及九○手槍槍管壹支，我拿
    回家後把他組合起來才知道是壹把改造（土製）滾筒式散彈
    槍。」，益證其於取得上開扣案物品後，即已知悉綽號「阿
    賓」及「阿迪」寄放之物品係槍械並加以組裝無誤。被告事
    後辯稱伊係組裝另一支道具槍，但並沒有將上開呈拆解狀態
    之土造轉輪霰彈槍組裝起來等語，係卸責之詞，不足採信。
(三)被告對於其確實收受「阿賓」、「阿迪」寄放之已拆解改造
    （土製）滾筒式散彈槍乙把及槍管壹支之事實，迭據其於警
    詢、偵訊及原審、本院審理中均坦承不諱，又其於取得上開
    物品後，曾自行組裝成土造轉輪霰彈槍一枝之事實，已據其
    於九十六年七月二十八日警詢時供述：九十六年七月二十七
    日警方在房間嬰兒車內查獲土製滾筒式霰彈槍框座，在房間
    電視櫃旁邊地板上查獲土造滾筒式霰彈槍槍管，於房間門口
    雜物櫃內查獲土造滾筒式霰彈槍槍管彈簧，於化妝檯抽屜內
    查獲槍管一枝，在一樓門口鞋櫃底層查獲土造滾筒式散彈槍
    機槍等物，都是「阿彬」（即被告於偵訊及原審供述之「阿
    賓」，應認係阿賓，下稱阿賓）的，他是在九十五年下半年
    ，「阿池」（即被告於偵訊及原審供述之「阿迪」，應認係
    阿迪，下稱阿迪）打電話給我說「阿賓」找我，叫我到潭子
    鄉寶富橋上等他，後來前往時發現「阿迪」與「阿賓」已在
    該處等我，他們二人說有東西要寄放在我這裡，我問什麼東
    西，「阿迪」說拿到東西再看，後來各自離開約五分鐘後，
    「阿迪」打電話叫我到寶富橋下農地旁邊拿東西，我到現場
    後發現一只黑色塑膠袋，袋內裝有已拆解土造滾筒式散彈槍
    一枝及槍管一枝，我拿回家後，把它組合起來才知道是一枝
    土造滾筒式霰彈槍，我就打電話聯絡「阿賓」，問他為何要
    將滾筒式散彈槍一枝及槍管一枝寄放在我這裡，「阿迪」說
    只是暫放幾天而已，後來「阿迪」與「阿賓」都無法聯絡，
    我就將滾筒式散彈槍一枝及槍管一枝藏在我住處等情綦詳（
    見警卷第四至六頁），堪認其確於收取上開物品後不久即已
    知悉綽號「阿賓」及「阿迪」寄放之物品係槍械一情明確，
    是其嗣後翻異前詞辯稱直到為警查獲前二日方知綽號「阿賓
    」及「阿迪」寄放之物品係槍械等語，實難遽予採信。
(四)雖辯護意旨另以：被告於本件案發員警查獲時，業向警員表
    示其不會組裝前開槍械，已據證人蔡漢成警員於原審證述明
    確，被告既已向員警表示不會組裝槍械，豈可能於警詢時坦
    承有組裝之行為，是被告於警詢坦承有組裝上開槍械之自白
    與事實不合，不能採為被告不利認定等語。然，證人蔡漢成
    於原審係證稱：「（被告問：當時組裝槍枝時，你是否有問
    我會不會組裝，我說我沒有組裝過，我不會組裝？證人答以
    ：被告有這麼說，但現場有一部數位相機，裡面有霰彈槍組
    裝好的照片，本來要查扣這部數位相機，但被告的妹妹說這
    相機是被告妹妹的，不讓警方查扣）、（被告問：照相機裡
    面的照片，是否只有霰彈槍的握把？證人答以：有組裝起來
    的結構，如果沒有看到照片的結構，不會去發現到當成筆筒
    使用的滾筒，我們都沒有看過這種造型的槍枝，所以當天查
    獲這種槍枝我們員都很意外。）、「一開始組裝還沒有看到
    數位相機的照片，我們是組裝到一半，看起來不像槍枝，又
    詢問被告加以看到數位相機內有後半段槍機的照片，如槍彈
    鑑定書上照片之滾筒等零件，警方才知道有槍機未搜獲，又
    詢問被告，被告取出槍機後，警方才組裝起來的。」等語（
    見原審卷第五十七、五十八頁），由證人蔡漢成上開證言可
    知，警方在組裝之初，因尚欠零件，而無法組裝，故而詢問
    被告，後來發現數位相機始順利組裝完成，再參以搜索之時
    間為九十六年七月二十七日十七時五十分至同日二十一時０
    分，然上開警詢時間係九十六年七月二十八曰，被告於查獲
    之初否認未組裝，然隨著證物呈現而自白確曾組裝並不足為
    奇，且合於經驗法則，尚難認於搜索之初否認而於事證明確
    下之警詢時自白，即認被告之自白與事實不合，是以上開辯
    護意旨所辯亦不足採。
(五)另被告雖主張扣案之槍枝及槍管係案外人蔡聰彬所寄放，惟
    證人蔡聰彬於原審九十七年二月十九日審理時已否認上開扣
    案之土造轉輪霰彈槍一枝、制式槍管一枝係伊所寄放，並證
    述伊未曾見過上開扣案之槍枝及槍管一情明確，故證人蔡聰
    彬之證詞，並無從採為有利被告之證據，附此敘明。
(六)綜上所述，被告及辯護意旨所辯均不足採信。此外，復有刑
    案現場照片十張附卷可證，本案事證明確，被告犯行洵堪認
    定，應依法論科。
二、論罪科刑
(一)按持有槍、彈罪，其持有之繼續為行為之繼續，而非狀態之
    繼續，亦即一經意圖犯罪而持有槍枝，該罪雖告成立，但其
    完結，須繼續至持有行為終了之時為止（最高法院七十九年
    度臺非字第二六四號判決可資參照）。次按，繼續犯之犯罪
    行為繼續實施之中，期間法律縱有變更，但其行為既繼續實
    施至新法施行以後，自無行為後法律變更之可言（最高法院
    二十八年度上字第七三三號判例意旨參照）。查本件被告固
    於九十五年下半年不詳時間起迄九十六年七月二十七日止，
    即寄藏上開具殺傷力之土造轉輪霰彈槍及制式槍管各一枝，
    核其寄藏行為之本質，係屬繼續犯，其寄藏行為繼續至九十
    六年七月二十七日被查獲時，始告終止。雖於被告寄藏上開
    具殺傷力之槍枝、槍管行為繼續之期間內，前於九十四年二
    月二日修正公布之刑法條文，已自九十五年七月一日起施行
    。惟上開法律之修正施行時點既在被告行為完成前，被告自
    應適用行為完成時之法律，不生新舊法比較之問題。
(二)又按槍砲彈藥刀械管制條例第四條第一項第一款之槍砲，係
    指火砲、肩射武器、機關槍、衝鋒槍、卡柄槍、自動步槍、
    普通步槍、馬槍、手槍、鋼筆槍、瓦斯槍、麻醉槍、獵槍、
    空氣槍、魚槍及其他可發射金屬或子彈具有殺傷力之各式槍
    砲；本件扣案之土造轉輪霰彈槍係屬槍砲彈藥刀械管制條例
    第四條第一項第一款所規定之「其他可發射金屬或子彈具有
    殺傷力之各式槍砲」。又按槍砲主要組成零件種類，由中央
    主管機關內政部公告之，此觀槍砲彈藥刀械管制條例第三條
    前段、第四條第三項規定即明。關於槍砲之主要組成零件種
    類，業由內政部於八十六年十一月二十四日以臺（八六）內
    警字第八六七○六八三號公告週知，本件扣案之槍管一枝，
    經鑑定結果，認係制式槍管，已如前述，而屬槍砲之主要組
    成零件。故核被告所為，係違反槍砲彈藥刀械管制條例第八
    條第四項之未經許可，寄藏可發射子彈具有殺傷力之改造手
    槍罪、同條例第十三條第四項之未經許可，寄藏槍砲之主要
    組成零件罪。起訴書雖認為被告係涉犯「持有」上開具殺傷
    力之土造轉輪霰彈槍及槍管罪，惟按「槍砲彈藥刀械管制條
    例第七條第四項、第十二條第四項，均係將『持有』與『寄
    藏』為分別之處罰規定，而寄藏與持有，均係將物置於自己
    實力支配之下，僅寄藏必先有他人之持有行為，而後始為之
    受『寄』代『藏』而已。故寄藏之受人委託代為保管，其保
    管之本身，亦屬持有。不過，此之持有係受寄之當然結果，
    故法律上宜僅就寄藏行為為包括之評價，不應另就持有行為
    予以論罪。寄藏與持有之界限，應以持有即實力支配係為他
    人或為自己而占有管領為判別準據，寄藏之犯罪，於受人委
    託代為保管而持有之際，即已成立，不以另有完成藏匿行為
    為必要，其犯罪之完結繼續至寄藏行為終了時止。」，最高
    法院九十五年臺上字第三九七八號判決可資參考。依被告上
    開供述，其係受綽號「阿賓」及「阿迪」之託，供寄放上開
    槍枝及槍管，是其顯係受人委託代為保管而持有，並非為自
    己而占有管領，故應認其所係「寄藏」而非單純持有即明，
    公訴意旨認為被告所為係「持有」具殺傷力之土造轉輪霰彈
    槍及槍管，容有未洽，然本院所認定之犯罪事實，既與起訴
    書所載之犯罪基本事實相同，且所涉犯之法條相同，毋須變
    更起訴法條。
(三)被告以一寄藏行為，同時寄藏具有殺傷力之土造轉輪霰彈槍
    及槍枝主要組成零件，同時侵害數法益，屬一行為而觸犯數
    罪名之想像競合犯，應從較重之槍砲彈藥刀械管制條例第八
    條第四項之未經許可寄藏可發射子彈具有殺傷力之土造轉輪
    霰彈槍罪論處。
(四)原審認被告犯行事證明確，予以論罪科刑，固非無見，惟查
    持有與寄藏所涉犯之法條相同，並無變更起訴法條問題，原
    審誤認應予以變更起訴法條，尚有未洽。被告以執前詞上訴
    置辯雖為無理由，惟原判決既有上開可議，自應由本院將原
    判決撤銷改判。爰審酌被告並無犯罪前科，有臺灣高等法院
    被告前案紀錄表在卷可考，素行尚佳，惟其寄藏之土造轉輪
    霰彈槍危險性較一般改造手槍大，且其同時持有槍砲之主要
    組成零件槍管，對社會治安之危害程度並非輕微，暨犯後就
    被訴事實僅坦承寄藏槍砲主要組成零件之犯行，但辯稱主觀
    上不知扣案制式槍管以外之槍砲主要組成零件，亦不知可組
    成土造轉輪霰彈槍云云之犯後態度，與其犯罪動機、目的、
    手段等一切情狀，量處如主文第二項所示之刑，及就罰金部
    分諭知易服勞役之折算標準。又扣案之土造轉輪霰彈槍一枝
    ，以及制式槍管一枝，分別為槍砲彈藥刀械管制條例列管之
    槍砲及槍砲之主要組成零件，不得持有，而為違禁物，爰併
    依刑法第三十八條第二項、第一項第一款規定，不問屬於犯
    罪行為人與否，均宣告沒收。
據上論斷，應依刑事訴訟法第三百六十九條第一項前段、第三百
六十四條、第二百九十九條第一項前段，槍砲彈藥刀械管制條例
第八條第四項、第十三條第四項，刑法第十一條、第五十五條、
第四十二條第三項前段、第三十八條第一項第一款，判決如主文
。
本案經檢察官乙○○到庭執行職務。
中    華    民    國    97    年    8    月    14     日
            刑事第八庭  審判長法  官  羅  得  村
                              法  官  張  靜  琪
                              法  官  吳  進  發
上列正本證明與原本無異。
如不服本判決應於收受送達後十日內向本院提出上訴書狀，其未
敘述上訴之理由者並得於提起上訴後十日內向本院補提理由書（
均須按他造當事人之人數附繕本）。
                              書記官  柯  孟  伶
中    華    民    國    97    年    8    月    15     日
附錄條文：
槍砲彈藥刀械管制條例第八條第四項
未經許可，持有、寄藏或意圖販賣而陳列第1項所列槍枝者，處3
年以上10年以下有期徒刑，併科新臺幣700萬元以下罰金。
槍砲彈藥刀械管制條例第十三條第四項
未經許可，持有、寄藏或意圖販賣而陳列第一項所列零件者，處
六月以上五年以下有期徒刑，併科新台幣三百萬元以下罰金。


司法院資訊處製作；財團法人民間司法改革基金會備份。
